【裁判字號】    99,台上,4354
【裁判日期】    990708
【裁判案由】    偽造文書
【裁判全文】
最高法院刑事判決            九十九年度台上字第四三五四號
上  訴  人  甲○○
上列上訴人因偽造文書案件，不服台灣高等法院台中分院中華民
國九十九年四月十六日第二審判決（九十九年度上訴字第五四三
號，起訴案號：台灣彰化地方法院檢察署九十八年度偵字第九一
一一、九八四五號），提起上訴，本院判決如下：
    主  文
上訴駁回。
    理  由
一、關於行使偽造私文書部分：
按刑事訴訟法第三百七十七條規定：上訴於第三審法院，非以判
決違背法令為理由，不得為之；是提起第三審上訴，應以原判決
違背法令為理由，係屬法定要件。如果上訴理由書狀並未依據卷
內訴訟資料具體指摘原判決不適用何種法則或如何適用不當，或
所指摘原判決違法情事，顯與法律規定得為第三審上訴理由之違
法情形不相適合時，均應認其上訴為違背法律上之程式，予以駁
回。原判決以提起上訴，應自判決送達後十日內為之；第一審法
院認為上訴不合法律上之程式或法律上不應准許或其上訴權已經
喪失者，應以裁定駁回之；第二審法院認為上訴書狀未敘述上訴
理由或上訴有第三百六十二條前段之情形者，應以判決駁回之；
刑事訴訟法第三百四十九條、第三百六十二條、第三百六十七條
規定甚明。上訴人甲○○於民國九十九年一月六日收受第一審法
院判決之送達，有送達證書在卷可稽，自其收受第一審判決翌日
起算十日，再加上其住彰化縣和美鎮之二日在途期間，至九十九
年一月十八日（星期一）上訴期間已屆滿。上訴人遲至同年月十
九日始提起上訴，顯已逾期，其上訴自屬違背法律上之程式，而
依刑事訴訟法第三百六十七條前段予以駁回，經核尚無違誤。卷
查第一審判決送達上訴人之時間為九十九年一月六日下午二時三
十五分，有台灣彰化地方法院送達證書在卷可考（見一審卷第四
十六頁）。上訴意旨指其向彰化縣警察局和美分局領取判決正本
之時間為同月七日凌晨，故上訴並未逾期，指摘原判決以上訴逾
期而駁回其上訴有違誤云云，核與卷內送達證書之記載不符，難
認係具體指摘之合法上訴第三審理由。應認上訴人對於行使偽造
私文書部分之上訴違背法律上之程式，予以駁回（另競合犯詐欺
取財部分，駁回上訴之理由，詳如後述）。
二、關於詐欺取財部分：
按刑事訴訟法第三百七十六條所列各罪之案件，經第二審判決者
，不得上訴於第三審法院，法有明文。本件上訴人犯行使偽造私
文書罪同時（競合）觸犯刑法第三百三十九條第一項詐欺取財罪
部分，核屬刑事訴訟法第三百七十六條第四款之案件，依上開說
明，既經第二審判決，自不得上訴於第三審法院。茲詐欺取財部
分與前開上訴人行使偽造私文書部分有想像競合犯裁判上一罪之
關係，但其行使偽造私文書部分之上訴為不合法，本院應從程序
上予以駁回，而無從為實體上判決，對於輕罪之詐欺取財部分，
亦無從適用審判不可分原則，為實體上審判。上訴人猶對詐欺取
財部分一併提起上訴，自為法所不許，應併予駁回。至上訴人被
訴竊盜二罪部分，業經原審法院以裁定駁回其第三審之上訴而告
確定，附為明。
據上論結，應依刑事訴訟法第三百九十五條前段，判決如主文。
中    華    民    國  九十九  年    七    月    八    日
                      最高法院刑事第八庭
                          審判長法官  洪  文  章
                                法官  王  居  財
                                法官  郭  毓  洲
                                法官  黃  梅  月
                                法官  邱  同  印
本件正本證明與原本無異
                                      書  記  官
中    華    民    國  九十九  年    七    月   十三   日
                                                      Ｅ

司法院資訊處製作；財團法人民間司法改革基金會備份。
